【裁判字號】    91,訴,2114
【裁判日期】    920512
【裁判案由】    偽造文書等
【裁判全文】
臺灣板橋地方法院刑事判決                        九十一年度訴字第二一一四號
    公  訴  人  臺灣板橋地方法院檢察署檢察官
    被      告  乙○○
右列被告因偽造文書案件，經檢察官提起公訴（九十一年度偵字第一六一三三號），
本院判決如左：
    主  文
乙○○行使偽造私文書，足以生損害於他人，處有期徒刑參月，如易科罰金，以參佰
元折算壹日。「計程車租賃契約書」上偽造之「甲○○」簽名壹枚、指印參枚，「臺
北縣營業小客車駕駛人第０八０五一二號（甲○○名義）執業登記證」上「乙○○」
照片壹張、「中華民國交通部製發（甲○○名義）汽車駕駛執照」上「乙○○」照片
壹張均沒收。
    事  實
一、乙○○於民國八十九年間因違反毒品危害防制條例案件，經本院以八十九年度板
    簡字第四一八號判處有期徒刑三月，如易科罰金，以三百元折算一日（於九十一
    年四月十七日執行完畢，未構成累犯），猶不知悔改。其明知於九十年八月間某
    日（起訴書略載為九十年間），在台北縣新莊市○○路大漢橋附近（起訴書誤載
    為板橋市），所拾獲「甲○○」名義之「臺北縣營業小客車駕駛人第０八０五一
    二號執業登記證」、「中華民國交通部製發汽車駕駛執照」（以下簡稱執業登記
    證、駕駛執照）各一件，係脫離原所有權人甲○○本人持有之物（該執業登記證
    及駕駛執照係甲○○所有，於八十九年間某日，在台北市○○區○○路巷內，置
    放在車號Ｍ七－七九五號計程車上遭人竊取，而脫離其本人持有之物），竟意圖
    為自己不法之所有，將之攜返台北縣板橋市○○路○段四一六巷二十七號之一住
    處，予以侵占入己。又基於變造特種文書之犯意，於九十年十月十九日，在台北
    縣板橋市○○路某照相館內，將自己之照片各一張換貼在「甲○○」之駕駛執照
    及執業登記證上，並利用不知情之照相館店員予以護貝完成，而變造「甲○○」
    名義之駕駛執照及執業登記證特種文書。旋意圖為自己不法之所有，於九十年十
    月二十日下午五時四十分許，由不知情之丁○○（另經檢察官為不起訴處分）陪
    同，前往台北縣板橋市○○○路一九三巷十七弄七之四號丙○○住處，向丙○○
    佯稱其係甲○○本人，並虛報姓名、年籍與聯絡電話，復提供上開證件予丙○○
    影印而行使之，足以生損害於甲○○及交通監理機關對駕駛執照、計程車營業資
    料管理之正確性；乙○○並基於偽造文書之犯意，在與丙○○所訂之「計程車租
    賃契約書」承租人欄內，偽簽「甲○○」之簽名一枚並按捺指印三枚，偽造「甲○○」名義之「計程車租賃契約書」，並持以行使交付丙○○收執，使丙○○陷
    於錯誤，誤信乙○○即為甲○○本人，且有駕駛營業小客車之資格，而交付車牌
    號碼七Ｌ─五六五號營業計程車，足以生損害於丙○○及甲○○。嗣因乙○○未
    依約給付租金，又未返還所租用之計程車，經丙○○循址聯絡查證後，始知受騙
    。
二、案經台灣板橋地方法院檢察署檢察官自動檢舉偵查起訴。
    理  由
一、訊據被告乙○○對右揭犯罪事實，於偵查時及本院審理中均坦承不諱，核與被害
    人丙○○、甲○○之指述，及證人丁○○證述之情節相符，並有計程車租賃契約
    書、駕駛執照及執業登記證各一紙在卷可稽。本案事證明確，被告犯行洵堪認定
    。
二、查被告變造「甲○○」之駕駛執照及執業登記證，並持以行使，足以生損害於甲○○及交通監理機關對駕駛執照、計程車營業資料管理之正確性；被告偽造「甲○○」名義偽造「計程車租賃契約書」，並持以行使交付丙○○，亦足以生損害
    於丙○○及甲○○。核被告所為，係犯刑法第三百三十七條之侵占脫離本人持有
    物罪，同法第二百十六條、第二百十二條之行使變造特種文書罪，同法第二百十
    六條、第二百十條之行使偽造私文書罪，及同法第三百三十九條第一項之詐欺取
    財罪。被告偽造「甲○○」署押之行為，為偽造私文書之部分行為；其變造特種
    文書及偽造私文書後，復持以行使，其變造、偽造之低度行為，均應為行使之高
    度行為所吸收，不另論罪。被告所犯脫離本人持有物罪、行使變造特種文書罪、
    行使偽造私文書罪及詐欺取財罪間，有方法目的之牽連關係，為牽連犯，應依刑
    法第五十五條之規定從一重依行使偽造私文書罪處斷。爰審酌被告犯罪之動機、
    目的、手段，犯罪所生之損害，已與被害人丙○○達成和解，返還所詐得之營業
    計程車並賠償所造成之損害，及犯罪後坦承犯行，態度尚稱良好等一切情狀，量
    處如主文所示之刑，並諭知易科罰金之折算標準，以資懲儆。
三、被告以「甲○○」名義所製作之「計程車租賃契約書」一件，業經行使交付丙○○收執，非被告所有之物，公訴人請求對之宣告沒收，雖屬無據，但其上「甲○○」名義之簽名一枚、指印三枚，則係被告所偽造之署押，應依刑法第二百十九
    條之規定宣告沒收。又「臺北縣營業小客車駕駛人第０八０五一二號（甲○○名
    義）執業登記證」、「中華民國交通部製發（甲○○名義）汽車駕駛執照」各一
    件，均屬甲○○所有之物，公訴人請求對之宣告沒收，容有誤會，但其上所換貼
    之「乙○○」照片各一張，均係被告所有供變造特種文書犯罪用之物，均應對之
    依刑法第三十八條第一項第二款之規定宣告沒收。
據上論斷，應依刑事訴訟法第二百九十九條第一項前段，刑法第三百三十七條、第二
百十六條、第二百十二條、第二百十條、第三百三十九條第一項、第五十五條、第四
十一條第一項前段、第二百十九條、第三十八條第一項第二款，罰金罰鍰提高標準條
例第一條前段、第二條，判決如主文。
本案經檢察官馬凱惠到庭執行職務。
中      華      民      國    九十二    年      五      月     十二     日
                                        臺灣板橋地方法院刑事第三庭
                                            法  官  鄭  水  銓
右正本證明與原本無異。
如不服本判決，應於判決送達後十日內，向本院提出上訴狀。
                                            書記官  謝  明  倫
中      華      民      國    九十二    年      五      月     十二     日
附錄本案論罪科刑法條全文：
刑法第二百十條
偽造、變造私文書，足以生損害於公眾或他人者，處五年以下有期徒刑。
刑法第二百十二條
偽造、變造護照、旅券、免許證、特許證及關於品行、能力服務或其他相類之證書、
介紹書，足以生損害於公眾或他人者，處一年以下有期徒刑、拘役或三百元以下罰金
。
刑法第二百十六條
行使第二百十條至第二百十五條之文書者，依偽造、變造文書或登載不實事項或使登
載不實事項之規定處斷。
刑法第三百三十七條
意圖為自己或第三人不法之所有，而侵占遺失物、漂流物或其他離本人所持有之物者
，處五百元以下罰金。
刑法第三百三十九條
意圖為自己或第三人不法之所有，以詐術使人將本人或第三人之物交付者，處五年以
下有期徒刑、拘役或科或併科一千元以下罰金。
以前項方法得財產上不法之利益或使第三人得之者，亦同。
前二項之未遂犯罰之。


司法院資訊處製作；財團法人民間司法改革基金會備份。
